臺灣板橋地方法院刑事裁定　　　　　　 100年度聲字第1272號
聲　請　人　臺灣板橋地方法院檢察署檢察官
受　刑　人　林正義
上列聲請人因受刑人數罪併罰有2 裁判以上，聲請定其應執行之
刑（100 年度執聲字第759 號），本院裁定如下：
    主  文
林正義因犯如附表所示各罪所處之刑，應執行有期徒刑玖月，如
易科罰金，以新臺幣壹仟元折算壹日。
    理  由
一、本件聲請人以：受刑人林正義因犯妨害公務等案件，先後經
    判決確定如附件一覽表所載，應依刑法第53條、第51條第5
    款，定其應執行之刑，爰依刑事訴訟法第477 條第1 項聲請
    定其應執行刑等意旨前來。
二、按數罪併罰，有2 裁判以上者，依刑法第51條規定，定其應
    執行刑；又應依刑法第51條第5 款規定，定其應執行之刑者
    ，由該案犯罪事實最後判決之法院之檢察官，聲請該法院裁
    定之，刑法第53條、刑事訴訟法第477 條第1 項分別定有明
    文。
三、本院之判斷：
(一)、受刑人林正義因犯如附件一覽表（下稱附表）所示毒品、妨
    害公務等共3 罪，分別為本院判處其罪刑，並各均諭知如易
    科罰金，以新臺幣1 千元折算1 日之標準，且確定在案；又
    其中附表編號2 、3 記載之妨害公務罪、共2 罪，有為本院
    以如附表編號2 、3 所示之100 年度簡字第75號確定判決，
    酌定其應執行有期徒刑5 月，並得易科罰金。前揭情節，業
    據聲請人提出詳如附表列載之各案判決書、聲請簡易判決處
    刑書與執行案件資料表在卷足稽，復有本院民國（下同）10
    0 年4 月7 日查得受刑人最近之臺灣高等法院被告前案紀錄
    表1 件附卷可考，自堪信為真實。茲聲請人以受刑人犯如附
    表記示之毒品、妨害公務罪、共3 罪，合於數罪併罰定應執
    行刑規定，並以本院為各該案犯罪事實最後判決之法院，聲
    請定其應執行刑，經核尚無違誤。
(二)、而按法律上屬於自由裁量之事項，有其外部性界限及內部性
    界限，並非概無拘束。依據法律之具體規定，法院應在其範
    圍選擇為適當之裁判者，為外部性界限；而法院為裁判時，
    應考量法律之目的及法律秩序之理念所在者，為內部性界限
    。法院為裁判時，二者均不得有所踰越。在數罪併罰，有2
    裁判以上，定其應執行之刑之案件，法院所為刑之酌定，固
    屬自由裁量之事項，然仍應受前揭外部性界限及內部性界限
    之拘束（最高法院80年台非字第473 號判例意旨參照）。前
    揭最高法院判例，旨在闡釋法院於更定應執行刑而為自由裁
    量時，除應於法定之外部界限內為之外，亦須受內部性界限
    之拘束，即法院所定執行刑，不得有反較定刑前併合處罰之
    數罪刑期總和為重等違反定應執行刑之恤刑目的此種情形，
    非謂被告或受刑人於裁判前犯數罪，合於數罪併罰而曾定應
    執行刑，如再與其他裁判宣告之刑重定其執行刑時，因得享
    有上述恤刑利益，即於重定執行刑時，必應減除其刑期。質
    言之，如何定其應執行刑，仍應由法院視個案具體情節之不
    同，本其自由裁量之職權，依刑法第51條所定方法為之。
(三)、再按刑法第50條規定，裁判確定前犯數罪者，併合處罰之，
    屬強制規定，目的在使被告（或受刑人）得依同法第51條各
    款規定，享有併合處罰、限制加重刑罰之恤刑利益。故裁判
    確定前犯數罪符合併合處罰之案件，有2 以上之裁判，應依
    刑法第51條第5 款至第7 款定其應執行刑者，最後事實審法
    院檢察署檢察官應依刑事訴訟法第477 條第1 項規定，聲請
    該法院裁定之，係檢察官為被告之利益以為聲請，法院於定
    應執行刑時，不得諭知較重於原裁判合併刑期之總和，否則
    即有違數罪併罰禁止不利於被告（或受刑人）之恤刑立法目
    的，上揭說明，亦與前所列最高法院之判例及判決闡述各本
    旨，均屬合致。是按法律上賦予法院或法官自由裁量之事項
    ，自須在法規或法律原則之規範界限內，衡酌個案具體情況
    ，為公平、合理、適當之裁決，於裁量時，猶須受法律規範
    之目的、精神、理念及法律秩序所指導。
(四)、經查，本件受刑人林正義因犯如附表所載之毒品、妨害公務
    等共3 罪，經本院先後判處有期徒刑4 月、4 月、3 月，並
    各均諭知其易科罰金之折算標準；又其中所犯妨害公務之2
    罪名，亦為本院以原確定判決酌定應執行得易科罰金之有期
    徒刑5 月，均詳如前說明；從而，本院審酌受刑人因於裁判
    確定前犯數罪，其併合處罰刑期之總和，於本件重定執行刑
    前，合計為有期徒刑9 月（附表編號1 毒品罪之原宣告刑為
    有期徒刑4 月；附表編號2 至3 之妨害公務等2 罪，原確定
    判決各判處有期徒刑4 月、3 月，並酌定應執行有期徒刑5
    月），復衡量受刑人因數罪併罰、限制加重其刑之恤刑利益
    ，以及刑事法律規範目的、原則及其揭櫫之精神、理念，且
    為符合法律之外部性及內部性界限，暨為公平、合理、適當
    之裁決，爰酌定受刑人林正義應執行有期徒刑9 月（即同於
    上述原確定判決各宣告有期徒刑4 月與5 月之刑期總和），
    並依刑法第41條第8 項規定，諭知其易科罰金折算標準詳如
    主文欄所示。
四、依刑事訴訟法第477 條第1 項，刑法第53條、第51條第5 款
    、第41條第8 項，裁定如主文。
中    華    民    國   100    年    4     月    7     日
                       刑事第2 庭法  官   黎錦福
上列正本證明與原本無異。
如不服本裁定，應於裁定送達後5 日內敘明抗告理由，向本院提
出抗告狀。
                                 書記官   蔡麗春
中    華    民    國   100    年    4     月    7     日